臺灣桃園地方法院刑事判決
111年度審訴緝字第12號
公  訴  人  臺灣桃園地方檢察署檢察官
被      告  柯忠緯




上列被告因妨害秩序等案件，經檢察官提起公訴（110年度偵字
第16204號），被告於本院準備程序進行中，就被訴事實為有罪
之陳述，經本院告知簡式審判程序意旨，並聽取當事人之意見後
，本院合議庭裁定由受命法官獨任依簡式審判程序審理，判決如
下：
    主  文
乙○○共同犯傷害罪，處拘役肆拾日，如易科罰金，以新臺幣壹
仟元折算壹日。
    事實及理由
一、本件犯罪事實及證據，除事實部分補充：「被告11人就共同
    傷害丙○○、丁○○部分，經丙○○、丁○○撤回告訴，不另為不受
    理之諭知，詳後述」；證據部分補充「被告乙○○於本院準備
    程序及審理時之自白」外，餘均引用檢察官起訴書所載（詳
    如附件）。
二、論罪科刑：
（一）論罪
    1.按刑法第150條係以在公共場所或公眾得出入之場所有「
      聚集」之行為為構成要件，亦即行為不論其在何處、以何
      種聯絡方式（包括社群通訊軟體）聚集，其係在遠端或當
      場為之，均為本條之聚集行為，且包括自動與被動聚集之
      情形，亦不論是否係事前約定或臨時起意者均屬之，且聚
      集之人數明定為三人以上，而不受限於須隨時可以增加之
      情形，乃因上開行為對於社會治安與秩序，均易造成危害
      。查被告乙○○與共同被告張少箕、李柏霖、李曜宇、林荺
      宸、林俊志、鄭錝煒、林俊宏、黃定滔、范姜智暐、黃源
      浩，共同為起訴書犯罪事實欄所示犯行，渠等於案發前已
      知係為找告訴人甲○○尋釁，且案發現場為人車往來頻繁之
      市區內之德芳美早餐店，渠等以徒手及持掃把、椅子、甩
      棍、球棒、西瓜刀，毆打及砍傷甲○○，造成其受有如起訴
      書犯罪事實欄所載之傷害，堪認其主觀上已有將對他人施
      以強暴或脅迫之認識或故意甚明，且顯已對公共秩序及人
      民安寧造成危害。又渠等所持之掃把、椅子、甩棍、球棒
      、西瓜刀皆能致告訴人受有如起訴書犯罪事實欄所載傷害
      ，當屬客觀上顯然具有危險性，足以對人之生命、身體、
      安全構成威脅之兇器無疑。
    2.核被告乙○○所為，係犯刑法第277條第1項之傷害及第150
      條第2項第1款、第1項前段之意圖供行使之用而攜帶兇器
      在公共場所聚集三人以上施強暴助勢等罪
（二）按共犯在學理上，有「任意共犯」與「必要共犯」之分，
      前者指一般原得由一人單獨完成犯罪而由二人以上共同實
      施之情形，當然有刑法總則共犯規定之適用；後者係指須
      有二人以上之參與實施始能成立之犯罪而言。且「必要共
      犯」依犯罪之性質，尚可分為「聚合犯」與「對向犯」，
      其二人以上朝同一目標共同參與犯罪之實施者，謂之「聚
      合犯」，如刑法分則之公然聚眾施強暴、脅迫罪、參與犯
      罪結社罪、輪姦罪等是，因其本質上即屬共同正犯，故除
      法律依其首謀、下手實施或在場助勢等參與犯罪程度之不
      同，而異其刑罰之規定時，各參與不同程度犯罪行為者之
      間，不能適用刑法總則共犯之規定外，其餘均應引用刑法
      第28條共同正犯之規定（最高法院81年台非字第233號判
      例意旨參照）。準此，本案①被告乙○○與張少箕、李柏霖
      、林荺宸、黃定滔、范姜智暐、黃源浩、鄭錝煒、李曜宇
      、林俊志、林俊宏間，就上開傷害犯行有犯意聯絡及行為
      分擔，應論以共同正犯；②被告乙○○與鄭錝煒、李曜宇間
      ，就上開意圖供行使之用而攜帶兇器在公共場所聚集三人
      以上施強暴助勢之犯行有犯意聯絡及行為分擔，應論以共
      同正犯。
（三）罪名
　　　被告乙○○以一行為同時觸犯前開數罪，屬想像競合犯，應
      依刑法第55條前段規定，從一重論以傷害罪處斷。
（四）至於刑法第150條第1項規定：「在公共場所或公眾得出入
      之場所聚集三人以上，施強暴脅迫者，在場助勢之人，處
      1年以下有期徒刑、拘役或10萬元以下罰金；首謀及下手
      實施者，處6月以上5年以下有期徒刑。」；同條第2項則
      規定：「犯前項之罪，而有下列情形之一者，得加重其刑
      至二分之一：一、意圖供行使之用而攜帶兇器或其他危險
      物品犯之。二、因而致生公眾或交通往來之危險。」，該
      規定係就犯罪類型變更之個別犯罪行為得裁量予以加重，
      成為另一獨立之罪名，屬於刑法分則加重之性質，惟依上
      述規定，係稱「得加重…」，而非「加重…」或「應加重…
      」，故法院對於行為人所犯刑法第150條第2項第1 款、第
      1項後段之行為，是否加重其刑，有自由裁量之權，倘未
      依該項規定加重，其法定最輕本刑及最重本刑應無變化，
      如宣告6月以下有期徒刑，自仍符合刑法第41條第1項前段
      所規定得易科罰金之要件。本院審酌本案係共同被告張少
      箕與告訴人甲○○間之糾紛而起，屬偶發事件，過程中雖聚
      集超過3人，但是沒有持續增加人數，且被告乙○○與其他
      共同被告攻擊對象僅告訴人3人，衝突時間短暫，所生危
      害也沒有擴及他人導致傷亡，足見本案被告乙○○所犯情節
      侵害社會秩序安全，並無嚴重或擴大現象，本院認未加重
      前之法定刑即足以評價被告乙○○之犯行，尚無再加重其刑
      之必要。
（五）爰審酌被告乙○○僅因共同被告張少箕與告訴人甲○○發生爭
      執，即應張少箕之糾集，與其他共犯共同攜帶兇器在公共
      場所聚集毆打告訴人並助勢，所為實非可取，惟念及被告
      乙○○犯後終能坦認犯行之態度，兼衡其之犯罪手段、參與
      程度、對社會秩序所生危害程度、告訴人所受傷害情形，
      及均與告訴人丙○○、丁○○達成和解，賠償丙○○、丁○○完畢
      ，有本院調解筆錄1份（見院卷第193 、194頁）在卷可參
      ，又因告訴人甲○○未到庭，致無法與告訴人甲○○達成和解
      等一切情狀，量處如主文所示之刑，並諭知如易科罰金之
      折算標準。
三、沒收：
　　未扣案之掃把、椅子、甩棍、球棒、西瓜刀各1支，雖為共
    同被告張少箕、李柏霖、林荺宸、林俊志、林俊宏、黃定滔
    、范姜智暐、黃源浩用以犯本件攜帶兇器在公共場所聚集三
    人以上下手實施強暴罪及傷害犯行所用之物，惟無證據證明
    為被告乙○○所有或被告有事實上處分權，又縱若該等物品為
    被告所有，然該等物品本非僅得供傷害他人之用，且屬輕易
    即得再行購買之物，揆諸一般社會通常觀念，並考量刑事訴
    訟經濟及預防再犯之效果，應認該等物品尚非具有刑法上重
    要性之物，縱予以宣告沒收，亦欠缺刑法上之實益及重要性
    ，爰依刑法第38條之2第2項之規定，不予宣告沒收或追徵其
    價額。
四、不另為不受理之諭知：公訴意旨雖認被告乙○○對告訴人丙○○
    、丁○○所為另涉犯刑法第277條第1項之傷害罪嫌，然該罪依
    同法第287條之規定，須告訴乃論，茲因丙○○、丁○○與共同
    被告被告張少箕、李柏霖、林荺宸、鄭錝煒、黃定滔、范姜
    智暐、黃源浩就傷害部分均達成和解，具狀撤回本件傷害告
    訴，有本院調解筆錄及刑事撤回告訴狀各1份在卷可佐（見
    院卷第193 、194、197、199頁），此部分本應依刑事訴訟
    法第303條第3款之規定諭知不受理之判決，然公訴意旨認此
    部分與上開妨害秩序及傷害告訴人甲○○部分之犯行具有想像
    競合犯之裁判上一罪關係，訴訟客體單一，爰均不另為不受
    理之諭知。
據上論斷，應依刑事訴訟法第273條之1第1項、第299條第1項前
段、第310條之2、第454 條（本案採判決精簡原則，僅引述程序
法條），判決如主文。
本案經檢察官戊○○提起公訴，檢察官林奕瑋到庭執行職務。
中　　華　　民　　國　　111 　年　　8 　　月　　16　　日
                  刑事審查庭  法  官  劉美香
以上正本證明與原本無異。
如不服本判決應於收受判決後20日內向本院提出上訴書狀，並應
敘述具體理由。其未敘述上訴理由者，應於上訴期間屆滿後20日
內向本院補提理由書(均須按他造當事人之人數附繕本)「切勿逕
送上級法院」。 
　　　　　　　　　　　　　　　書記官　張怡婷
中　　華　　民　　國　　111 　年　　8 　　月　　17　　日
附錄本案論罪科刑法條：
中華民國刑法第150條
在公共場所或公眾得出入之場所聚集三人以上，施強暴脅迫者，
在場助勢之人，處 1 年以下有期徒刑、拘役或 10 萬元以下罰
金；首謀及下手實施者，處 6 月以上 5 年以下有期徒刑。
犯前項之罪，而有下列情形之一者，得加重其刑至二分之一：
一、意圖供行使之用而攜帶兇器或其他危險物品犯之。
二、因而致生公眾或交通往來之危險。

中華民國刑法第277條
傷害人之身體或健康者，處 5 年以下有期徒刑、拘役或 50 萬
元以下罰金。
犯前項之罪，因而致人於死者，處無期徒刑或 7 年以上有期徒
刑；致重傷者，處 3 年以上 10 年以下有期徒刑。





附件：
臺灣桃園地方檢察署檢察官起訴書
                                    110年度偵字第16204號
　　被　　　告　張少箕　男　27歲（民國00年0月0日生）
　　　　　　　　　　　　住○○市○○區○○路0段00巷0弄0                           號
　　　　　　　　　　　　國民身分證統一編號：Z000000000號
　　    　　　　李柏霖　男　23歲（民國00年0月00日生）
　　　　　　　　　　　　住○○市○○區○○街000巷00弄00                           號2樓
　　　　　　　　　　　　國民身分證統一編號：Z000000000號
　　    　　　　乙○○　男　31歲（民國00年0月00日生）
　　　　　　　　　　　　住○○市○○區○○路000號
　　　　　　　　　　　　居新北市○○區○○○路0段000號11
　　　　　　　　　　　　　樓
　　　　　　　　　　　　國民身分證統一編號：Z000000000號
　　    　　　　林荺宸　男　28歲（民國00年00月00日生）
　　　　　　　　　　　　住○○市○鎮區○○路000○0號
　　　　　　　　　　　　國民身分證統一編號：Z000000000號
　　    　　　　李曜宇　男　24歲（民國00年0月0日生）
　　　　　　　　　　　　住○○市○○區○○路00巷00號
　　　　　　　　　　　　居桃園市○鎮區○○路00巷00號
　　　　　　　　　　　　國民身分證統一編號：Z000000000號
　　    　　　　林俊志　男　27歲（民國00年00月0日生）
　　　　　　　　　　　　住○○市○○區○○○街00號2樓
　　　　　　　　　　　　國民身分證統一編號：Z000000000號
　　    　　　　鄭錝煒　男　27歲（民國00年0月0日生）
　　　　　　　　　　　　住○○市○區○○路00巷0號4樓
　　　　　　　　　　　　國民身分證統一編號：Z000000000號
　　    　　　　林俊宏　男　28歲（民國00年00月00日生）
　　　　　　　　　　　　住○○市○○區○○○街00號2樓
　　　　　　　　　　　　國民身分證統一編號：Z000000000號
　　    　　　　黃定滔　男　29歲（民國00年0月0日生）
　　　　　　　　　　　　住○○市○○區○○路000巷00號
　　　　　　　　　　　　國民身分證統一編號：Z000000000號
　　    　　　　范姜智暐
　　　　　　　　　　　　男　32歲（民國00年0月00日生）
　　　　　　　　　　　　住○○市○鎮區○○路000號
　　　　　　　　　　　　國民身分證統一編號：Z000000000號
　　    　　　　黃源浩　男　27歲（民國00年0月00日生）
　　　　　　　　　　　　住○○市○○區○○路000巷0號6樓
　　　　　　　　　　　　國民身分證統一編號：Z000000000號
上列被告因傷害等案件，業經偵查終結，認應提起公訴，茲將犯
罪事實及證據並所犯法條分敘如下：
　　　　犯罪事實
一、張少箕前因賭博案件，經臺灣桃園地方法院以108年度審簡
    字第156號判決判處有期徒刑3月確定；又因妨害自由案件，
    經同法院以108年度易字第429號判決判處有期徒刑2月確定
    ，前開案件嗣經同法院以109年度聲字第1678號裁定應執行
    有期徒刑4月又15日確定，於民國109年6月22日易科罰金執
    行完畢。林俊志前因傷害案件，經臺灣桃園地方法院以105
    年度壢簡字第330號判決判處有期徒刑5月確定，提起上訴後
    ，經同法院以106年度簡上字第93號判決上訴駁回確定，於1
    07年4月10日易科罰金執行完畢。鄭錝煒前因殺人案件，經
    新竹地方法院少年法庭以98年度少重訴字第1號判決判處有
    期徒刑11年確定，於104年11月3日縮短刑期假釋出監併付保
    護管束，於109年4月3日保護管束期滿假釋未經撤銷，未執
    行之刑視為已執行完畢。黃定滔前因妨害公務案件，經臺灣
    桃園地方法院以106年度交簡字第1970號判決判處有期徒刑3
    月、拘役40日確定，有期徒刑部分於107年4月12日易科罰金
    執行完畢。范姜智暐前因強盜等案件，經臺灣桃園地方法院
    以97年度訴字第387號判決判處有期徒刑6年、6年，應執行
    有期徒刑10年，提起上訴後，經臺灣高等法院 以98年度上
    訴字第875號判決判處有期徒刑7年、6年、8月，應執行有期
    徒刑10年6月，再提起上訴後，經最高法院以98年度台上字
    第5944號判決有關販賣第三級毒品部分撤銷發回臺灣高等法
    院，強盜、妨害公務部分上訴駁回確定，復經范姜智暐撤回
    販賣第三級毒品上訴部分而確定，嗣經臺灣高等法院以100
    年度聲字第1528號裁定應執行有期徒刑10年6月確定，於104
    年3月25日縮短刑期假釋出監併付保護管束，於107年2月18
    日保護管束期滿假釋未經撤銷，未執行之刑視為已執行完畢
    。
二、張少箕於109年11月8日凌晨3時許，在桃園市○○區○○路000號
    「MEET NIGHT CLUB」，因故與甲○○發生衝突，竟基於傷害
    及意圖供行使之用而攜帶兇器在公共場所聚集三人以上施強
    暴首謀之犯意，糾集共同具有傷害及意圖供行使之用而攜帶
    兇器聚眾施強暴下手實施、在場助勢犯意聯絡之李柏霖、乙○○、林荺宸、李曜宇、林俊志、鄭錝煒、林俊宏、黃定滔、
    范姜智暐、黃源浩，於109年11月8日上午6時55分許，前往
    屬於公共場所之桃園市○○區○○○街00號「德芳美早餐店」，
    由張少箕、李柏霖、林荺宸、林俊志、林俊宏、黃定滔、范
    姜智暐、黃源浩，以徒手及持掃把、椅子、甩棍、球棒、西
    瓜刀，毆打及砍傷甲○○、丙○○、丁○○，乙○○、李曜宇、鄭錝
    煒在場助勢，致甲○○受有手部開放性傷口5公分、頭部損傷4
    公分、小腿未明示側性開放性傷口4公分、前臂開放性傷口
    、膝部未明示側性開放性傷口等傷害；丙○○受有創傷性硬腦
    膜上出血、顱骨閉鎖性骨折等傷害；丁○○受有頭頂撕裂傷、
    左手第3指擦傷、左前臂擦傷等傷害，林育祥、呂學銘則因
    躲藏而未受傷害。
三、案經甲○○、丙○○、丁○○訴由桃園市政府警察局中壢分局報告
    偵辦。
　　　　證據並所犯法條
一、上揭犯罪事實，業據被告張少箕、李柏霖、乙○○、林荺宸、
    李曜宇、林俊志、鄭錝煒、林俊宏、黃定滔、范姜智暐、黃
    源浩於警詢時坦承不諱，核與證人即告訴人甲○○、丙○○、丁○○、證人林育祥、呂學銘於警詢時證述情節相符，復有監視
    器錄影畫面翻拍照片28張、告訴人丁○○受傷照片6張、天成
    醫療社團法人天晟醫院診斷證明書、急診病歷、急診護理評
    估表、急診護理單、臺灣基督教門諾會醫療財團法人門諾醫
    院診斷證明書在卷可稽，足認被告11人之自白與事實相符，
    其等犯嫌堪以認定。
二、核被告張少箕所為，係犯刑法第277條第1項之傷害及第150
    條第2項第1款、第1項後段之意圖供行使之用而攜帶兇器在
    公共場所聚集三人以上首謀實施強暴等罪嫌；被告李柏霖、
    林荺宸、林俊志、林俊宏、黃定滔、范姜智暐、黃源浩所為
    ，均係犯刑法第277條第1項之傷害及第150條第2項第1款、
    第1項後段之意圖供行使之用而攜帶兇器在公共場所聚集三
    人以上實施強暴等罪嫌；被告乙○○、李曜宇、鄭錝煒所為，
    均係犯刑法第277條第1項之傷害及第150條第2項第1款、第1
    項前段之意圖供行使之用而攜帶兇器在公共場所聚集三人以
    上實施強暴助勢等罪嫌。被告11人就傷害及意圖供行使之用
    而攜帶兇器在公共場所聚集三人以上實施強暴行為，有犯意
    聯絡及行為分擔，請論以共同正犯。被告11人以一行為同時
    觸犯前開數罪嫌，屬想像競合犯，請依刑法第55條前段規定
    ，被告張少箕、李柏霖、林荺宸、林俊志、林俊宏、黃定滔
    、范姜智暐、黃源浩從一重之刑法第150條第2項第1款、第1
    項後段罪嫌處斷，被告乙○○、李曜宇、鄭錝煒從一重之傷害
    罪嫌處斷。被告張少箕、林俊志、鄭錝煒、黃定滔、范姜智
    暐前受有期徒刑執行完畢，有本署刑案資料查註紀錄表附卷
    可參，於5年內故意再犯本件有期徒刑以上之各罪，均為累
    犯，請審酌司法院釋字第775號解釋意旨，斟酌是否分別依
    刑法第47條第1項規定加重其刑。
三、至告訴暨報告意旨認被告11人所為上揭行為，亦涉有刑法第
    278條第1項之重傷害、第271條第2項、第1項之殺人未遂等
    罪嫌。惟按犯罪事實應依證據認定之，無證據不得認定犯罪
    事實，刑事訴訟法第154條第2項定有明文。次按殺人與傷害
    之區別，應以有無殺意為斷，其受傷之多寡，及是否為致命
    部位，有時雖可藉為認定有無殺意之心證，究不能據為絕對
    標準，最高法院18年上字第1309號、19年上字第718號均著
    有判例可資參照。是被害人受傷處所是否致命部位及傷痕之
    多寡，輕重如何，雖足供為判定行為人有無殺意之參考，惟
    尚非係判定行為人具有殺人犯意之絕對標準，仍須就行為人
    行為時之各項客觀情狀，即事前之仇隙是否足以引起其殺人
    之動機，攻擊時之力勁是否猛烈足資使人斃命，被害人之傷
    勢如何，攻擊後之後續動作是否意在取被害人性命等一切客
    觀情狀全盤審酌考量，方足據為論斷行為人內心主觀之犯意
    ，究為殺人抑係傷害，此參諸上揭判例意旨自明。查告訴人
    甲○○、丙○○、丁○○所受上揭傷害，觀諸相關診斷證明書、急
    診病歷、急診護理評估表、急診護理單，可知並無刑法第10
    條第4項所稱重傷害之情形，又告訴人甲○○與被告張少箕雖
    曾在夜店發生衝突，然雙方人馬並無其他深仇大恨等情，此
    為渠等所是認，且若被告11人真有殺害告訴人甲○○等人之犯
    意，理當會持西瓜刀砍殺致命部位，惟被11人並未如此為之
    ，足見被告11人應係一時情緒失控進而擴大衝突，尚無致告
    訴人甲○○等人於死之犯意，當無法逕將被告11人論以重傷害
    、殺人未遂等罪嫌，惟此部分若成立犯罪，與前揭起訴之部
    分，係屬法律上一罪，為起訴效力所及，爰不另為不起訴處
    分，附此敘明。
四、依刑事訴訟法第251條第1項提起公訴。
　　此　致
臺灣桃園地方法院
中　　華　　民　　國　 110　　年　　7 　　月　　19　　日
　　　　　　　　　　　　　　　檢　察　官  戊○○
本件證明與原本無異
中　　華　　民　　國　 110　　年　　7 　　月　　29　　日
                              書  記  官  李孟儒
所犯法條：
刑法第150條
在公共場所或公眾得出入之場所聚集三人以上，施強暴脅迫者，
在場助勢之人，處一年以下有期徒刑、拘役或十萬元以下罰金；
首謀及下手實施者，處六月以上五年以下有期徒刑。
犯前項之罪，而有下列情形之一者，得加重其刑至二分之一：
一、意圖供行使之用而攜帶兇器或其他危險物品犯之。
二、因而致生公眾或交通往來之危險。
刑法第277條第1項
傷害人之身體或健康者，處五年以下有期徒刑、拘役或五十萬元
以下罰金。